臺灣臺北地方法院民事判決
111年度訴字第916號
原      告  栗明    
訴訟代理人  薛進坤律師
被      告  臻品地產有限公司

兼法定代理人  朱正揚

上二人共同
訴訟代理人  熊全迪律師
            李劍非律師
            陳奎霖律師
被      告  鍾孟甫  
訴訟代理人  蔡皇其律師
複代理人    高永穎律師
上列當事人間損害賠償事件，本院於民國111年10月26日言詞辯
論終結，判決如下：
    主      文
原告之訴駁回。
訴訟費用由原告負擔。　
    事實及理由
甲、程序部分：按解散之公司，除因合併、破產而解散者外，應
    行清算；又無限公司之清算，以全體股東為清算人，但公司
    法或章程另有規定或經股東決議，另選清算人者，不在此限
    。上開規定於有限公司之清算程序準用之。公司法第24條、
    第113條準用第79條分別定有明文。惟若不能依上開規定定
    清算人時，法院始得依利害關係人之聲請，選派清算人。查
    被告臻品地產有限公司(下稱臻品公司)已於110年4月9日經
    台北市政府以府產業商字第11048257600號函為解散登記，
    揆諸上揭規定，應由清算人為被告臻品公司之法定代理人代
    表公司為訴訟行為，因此本件即應以被告臻品公司之唯一股
    東朱正揚為清算人，代表臻品公司為訴訟行為，合先敘明。
乙、實體部分：　　　　
一、原告起訴主張：
　㈠原告經由網路知悉被告臻品公司代銷杜拜不動產後，自民國1
    08年8月起藉由其Facebook網頁開始接觸了解，而參加被告
    舉辦之說明會前，原告曾多次詢問「成本計算方式是否確定
    是依照面積固定，是否有依照比例扣除成本後再分配利潤」
    等問題，被告等皆告知「就是按照面積扣除固定成本」，因
    此原告對被告等已獲得杜拜不動產廠商(即總部位於阿拉伯
    聯合大公國之DAMAC地產開發集團，下稱DAMAC)之代銷授權
    及取得相關資訊深信不疑，之後才參加被告臻品公司於108
    年8月17日於香格里拉台北遠東國際大飯店之投資杜拜不動
    產說明會(即DAMAC之派拉蒙塔飯店公寓Paramount Tower Ho
    tel & Residences Dubai，位於杜拜商業灣，下稱PTH)。該
    說明會由被告鍾孟甫主講，簡報內容不斷遊說參加者，並表
    示投資杜拜不動產「每年投報率可高達百分之10.7不等，每
    年僅需要負擔大樓管理費、飯店營運費共迪拉姆44,058元(
    按迪拉姆，AED，阿拉伯聯合大公國貨幣)」等語，原告信任
    所述投資內容為真實，遂依照被告公司、鍾孟甫指示，於當
    日先刷卡給付迪拉姆4萬元訂金(約新台幣340,704元，手續
    費新台幣5,111元)，預定杜拜不動產「DAMAC飯店第1915室
    」，並在108年8月19日經由鍾孟甫在台北市松哖酒店取得「
    DAMAC飯店第1915室」外文投資契約、外文管理契約。
　㈡爾後被告臻品公司、鍾孟甫又再度遊說原告繼續投資杜拜不
    動產，原告詢問合約條件與第一次是否相同，被告臻品公司
    、鍾孟甫告知條件相同，故原告又參加108年8月31日說明會
    ，並於當日刷卡給付迪拉姆2萬元提拉姆之訂金(約合新台幣
    170,598元，手續費新台幣2,559元)，預定杜拜不動產「DAM
    AC飯店第2002室」，並於108年9月6日於住家附近向鍾孟甫
    取得「DAMAC飯店第2002室」外文投資契約、外文管理契約
    。
　㈢原告信任被告臻品地產有限公司於108年8月17日、108年8月3
    1日說明會所稱之投報率、每年應負擔之大樓管理費、飯店
    營運費，進而預定兩間杜拜不動產。然從被告等開始向原告
    介紹杜拜不動產到原告簽署契約，被告等均未提出DAMAC飯
    店委託代銷契約、經不動產經紀人簽署之廣告、中文版不動
    產說明書、買賣契約書中譯本等文件，被告鍾孟甫也未曾主
    動告知其並非不動產經紀人，無法單獨辦理仲介或代銷外國
    不動產業務，原告基於信任被告等，也不知被告等應主動提
    供上開文件，更不知被告鍾孟甫並非不動產經紀人，無法單
    獨辦理仲介或代銷外國不動產業務。
　㈣而依照兩份外文買賣契約約定，買賣價金採分期給付，第一
    期款為總價金之百分之14，原告於108年9月4日分別給付「D
    AMAC飯店第1915室」第一期款美金47,450元(約新台幣1,489
    ,930元，手續費新台幣1,045元)及「DAMAC飯店第2002室」
    第一期款美金53,600元(約新台幣1,683,040元，手續費新台
    幣1,100元)，另被告臻品公司、朱正揚、鍾孟甫於說明會中
    曾告知會收取2%服務費，原告於給付第一期款時，並依被告
    指示臨櫃匯款45萬元，足證雙方已經成立國外不動產經紀服
    務契約。
　㈤惟原告於108年11月突然遭到被告等告知每年原本僅需要給付
    飯店營運費從44,058元更改為「每年43%」(即每年房間租金
    收益必須先扣除43%交付飯店後，方屬原告實際收益)，原告
    詢問被告等於購買杜拜不動產前，被告等分明告知每年僅需
    要負擔飯店營運費共44,058元，何以突然不同？更甚者，原
    告在查閱英文版不動產買賣契約時，發現有關飯店營運費係
    約定15%：「Developer Management Fee：means a charge 
    in the amount of 15%(fifteen per cent)…」，經詢問被
    告鍾孟甫原因，被告鍾孟甫亦無法明確解釋。原告不停詢問
    被告等上開情形來龍去脈，被告鍾孟甫竟表示給付飯店營運
    費43%對原告並無不利等語，原告無法接受，多次向被告等
    表示與當時原告購買兩筆杜拜不動產之初衷不符，並委請被
    告等代為出售或協助解決紛爭，惟被告等多次推延，以諸多
    理由延宕代為出售上開兩筆杜拜不動產，或是表示收取飯店
    營運費43%一事並非被告等負責等語，以致上開兩筆杜拜不
    動產至今都尚未出售，與說明會中表示投資標的很容易出售
    ，顯有不符。且被告等於說明會中，均表示購買杜拜不動產
    之投資報酬率為10.7%，且被告鍾孟甫於108年11月11日提供
    一份投資報酬率試算表，其中顯示投資報酬率為10.93%至14
    .60%不等，不知何以管理費用增加之情況下，投資報酬率為
    何不減反增，被告亦未曾提出說明。
　㈥再者，原告詢問被告鍾孟甫投資報酬率試算表、成本、飯店
    營運費調整是否為賣方所提出？有無杜拜不動產賣方相關資
    料可供證明？豈料被告等竟然無法提出與杜拜不動產賣方之
    相關資料，所提供之投資報酬率試算表是其與被告臻品公司
    、朱正揚依照訂房網站AGODA「試算」，並非賣方所提出，
    渠等也無法拿出與賣方溝通投資報酬率、飯店營運費之各項
    文件，原告於調解當日始知悉本件不動產買賣中各項計算內
    容(如投資報酬率、飯店營運費等)全係被告等單方計算，並
    非DAMAC飯店所提供，更無不動產經紀人簽章確認；且被告
    鍾孟甫並非不動產經紀人，無法單獨辦理仲介或代銷外國不
    動產業務，顯然是共同故意侵害原告權益，並違反不動產經
    紀相關法規，且原告請求被告臻品公司協助代售兩間杜拜不
    動產迄今仍舊未出售，足見被告於說明會表示投資標的容易
    出售一事根本不存在，為此依民法第226條第1項、第227條
    第1項、不動產經紀業從事國外不動產仲介或代銷業務規定㈡
    、㈢、㈤，以及不動產經紀業管理條例第4條第7項、第5條、
    第21條、第26第1項、第2項、民法第184條第2項、民法第18
    5條、第188條、公司法第23條第2項、不動產代銷經紀業倫
    理規範第14條等規定請求被告就：⑴原告於108年8月17日刷
    卡給付迪拉姆4萬元之訂金(約新台幣340,704元，手續費新
    台幣5,111元)、⑵原告於108年8月31日刷卡給付迪拉姆2萬元
    之訂金(約新台幣170,598元，手續費新台幣2,559元)、⑶原
    告於108年9月4日給付「DAMAC飯店第1915室」第一期款美金
    47,450元(約新台幣1,489,930元，手續費新台幣1,045元、⑷
    原告於108年9月4日給付「DAMAC飯店第2002室」第一期款美
    金53,600元(約新台幣1,683,040元，手續費新台幣1,100元
    、⑸原告於108年9月4日依照被告臻品地產有限公司、被告鍾
    孟甫指示臨櫃匯款新台幣45萬元服務費等部分負擔損害賠償
    責任。
　㈦並聲明：被告等應連帶給付原告新台幣4,144,087元，及自起
    訴狀送達翌日起至清償日止，按年息5%計算之利息。
二、被告答辯部分：
  被告臻品公司、朱正揚答辯主張略以：
  ⑴被告臻品公司於108年4月18日設立，並依法加入不動產經紀
    商業同業公會，經主管機關台北市政府地政局於108年8月2
    日北市地權字第1086016328號函許可提供不動產經紀服務，
    原告主張被告公司登記資料中並未包含國外不動產、被告需
    取得國外不動產代銷業務許可始得從事系爭不動產經紀事務
    等語，顯係對管理條例第5條第1項規範意旨有所誤解，蓋經
    濟部就不動產經紀業僅區分「不動產仲介經紀業(代碼：H70
    4031)」及「不動產代銷經紀業(代碼：H704041)」二類，未
    再細分國內國外不動產，主管機關內政部地政司公告之公司
    與商業登記前應經許可業務暨項目總表，備註欄位亦僅記載
    「經營國外不動產仲介/代銷業務者，以公司為限」文字，
    可見管理條例第5條第1項後段之「經營國外不動產仲介或代
    銷業務者，應以公司型態組織依法辦理登記為限」，係指欲
    經營國外不動產仲介或代銷業務者，應以「公司」組織型態
    登記為經紀業，不得以商號為之，非指業者應於申請取得經
    紀業許可業後，需再取得所謂(不存在之)國外不動產經紀業
    許可後，始能經營國外不動產仲介或代銷業務。原告相關主
    張，自無可採。
  ⑵其次，鍾孟甫曾為被告公司員工，持有不動產經紀營業員證
    明，於109年10月1日離職。其就系爭不動產對接事務，提供
    原告系爭不動產位址、周邊設施、物件面積、總價、訂金、
    付款條件、營運費用等資訊，並持續協助原告與黃東軍間之
    資訊聯絡，乃至見證原告與黃東軍會面簽署系爭契約、簽約
    後亦持續提醒原告按時繳納分期款等作為，均屬協助不動產
    經紀人執行代銷或仲介業務之行為，並無違背管理條例第4
    條第7款規定。且管理條例之立法目的，係作為主管機關行
    政上管理不動產經紀業之內容，所直接保護之法益係國家公
    益或社會秩序，不動產交易者(個人)僅享有不動產市場受規
    範之反射利益，是管理條例非屬民法第184條第2項之保護他
    人之法律，原告主張被告非法僱傭不具不動產經紀人員證照
    資格之鍾孟甫從事系爭不動產對接事務，與鍾孟甫共同違反
    管理條例第4條第7款之保護他人法令等語，並非可採。
  ⑶被告臻品公司於108年8月15日與DAMAC地產開發集團簽訂委賣
    契約，由DAMAC委託被告臻品公司為包含派拉蒙塔飯店公寓P
    TH在內之旗下不動產開發項目尋找潛在買家，DAMAC並以業
    務發展經理黃東軍作為被告臻品公司就PTH不動產相關資訊
    之取得及聯繫窗口。原告於108年8月17日參加被告舉辦之DA
    MAC不動產說明會後，對DAMAC不動產計畫感興趣，被告於原
    告與DAMAC簽訂系爭契約前，己將DAMAC業務發展經理黃東軍
    提供之杜拜不動產位址、周邊設施、物件面積、總價、訂金
    、付款條件、每年應支付DAMAC之營運費用為44,058元等資
    訊，悉數且如實轉達原告，並依Agoda網站所示房間租金價
    格，試算系爭不動產之預期年度租金收益及預期投資報酬率
    ，併予原告參考，原告則於：①同日向DAMAC匯付迪拉姆40,0
    00元作為購買PTH飯店第1915室(總價迪拉姆1,690,500元)訂
    金，嗣於108年8月19日在鍾孟甫見證下，與DAMAC業務發展
    經理黃東軍會面簽訂PTH飯店第1915室買賣契約及單位管理
    契約，復於108年9月4日向DAMAC匯付PTH飯店第1915室第一
    期款美金47,450元。②之後原告又參加被告108年8月31日舉
    辦之DAMAC不動產說明會，再購買PTH飯店第2002室(總價迪
    拉姆1,386,000元)，於同日向DAMAC匯付迪拉姆20,000元作
    為訂金，並於108年9月4日向DAMAC匯付PTH飯店第2002室第
    一期款美金53,600元，及於108年9月6日在鍾孟甫見證下，
    與DAMAC業務發展經理黃東軍會面與DAMAC簽訂PTH飯店第200
    2室買賣契約及單位管理契約(下合稱系爭不動產)。
  ⑷就被告臻品公司協助原告與系爭不動產賣家DAMAC對接簽約買
    賣系爭不動產原告簽署服務費應收確認單，確認被告實際提
    供服務之範疇為「物件介紹、預估投報試算、協助與開發商
    對接、協助購房合約之簽訂、繳款提醒」，承諾其應給付被
    告共新台幣45萬元作為服務費用，被告鑑於原告購買不動產
    數量達二件，乃提供服務費用折扣優惠，實際只向原告收取
    新台幣350,222元，故被告於108年9月4日收受原告新台幣45
    萬元匯款後，即開立總價新台幣197,841元及新台幣152,381
    元(合計新台幣350,222元)之發票，並於108年10月5日至108
    年11月5日間將新台幣99,778元匯還予原告。
  ⑸惟原告突然於108年11月11日聯繫鍾孟甫，表示黃東軍向其告
    知系爭不動產每年營運費用變更為「系爭不動產租金年收入
    之43%」，表示此與購買系爭不動產之初衷不符，故請鍾孟
    甫協助出售系爭不動產，雖原告與被告未簽訂任何系爭不動
    產之委賣契約，協助尋找買家亦非原契約所定服務範疇，惟
    被告仍持續於日後多場不動產說明會中推薦系爭不動產，協
    助原告尋找系爭不動產之潛在買家，遇到有興趣的賣家時，
    亦會向原告確認議價空間。
  ⑹依系爭契約所定買方分期付款義務，原告應於109年2月13日
    支付DAMAC系爭不動產之分期款，後續各期亦應依約繳納，
    若有違反，DAMAC可據此終止契約並收回系爭不動產，惟原
    告於109年2月6日突向鍾孟甫告知因資金問題，希望延後繳
    納分期款，經鍾孟甫協助向黃東軍請求辦理延後付款，原告
    卻又於110年6月7日向鍾孟甫表示其未依約繳納分期款已逾1
    年，並詢問系爭不動產何時會被DAMAC收回，鍾孟甫遂於110
    年6月14日將黃東軍之指示轉達原告，請原告透過電子郵件
    告知DAMAC售後單位會繼續繳款、請求不要收回系爭不動產
    等旨，並於6月17日、7月1日數次詢問原告是否處理，惟此
    後再也未獲原告回覆。詎料原告竟將其未能如期繳款導致系
    爭不動產計畫不順利之責任，轉嫁由被告負擔，請求被告等
    負擔顯無理由之損害賠償責任，更將其與DAMAC間之相關糾
    紛，不當牽扯無辜第三方即被告，主張被告等應連帶就其所
    受新台幣4,144,087元損害負賠償責任等語。
  ⑺然而，不動產經紀業者及經紀人員依不動產經紀業管理條例
    第26條第1、2項規定負損害賠償責任者，亦應以其有可歸責
    事由，交易當事人受有損害、具有因果關係為要件，而相當
    因果關係要件，於不動產經紀業管理條例第26條第1、2項、
    民法第184條、226條第1項、第227條第1項等，舉凡屬於損
    害賠償之債之規定，均有適用，因此主張損害賠償請求權之
    人，應就其損害賠償請求權存在之要件事實(權利發生事實)
    負舉證之責，始符民事訴訟法第277條就舉證責任分配之規
    定，但是原告並未舉證證明被告就系爭不動產事務履行有何
    違失或構成侵權行為，亦未證明其所稱損害與被告行為間有
    相當因果關係，逕要求被告為其與DAMAC間之違約責任負責
    ，顯無任何法律及契約基礎。
  ⑻且本件係因原告個人資金問題，突然於109年2月6日向鍾孟甫
    告知因資金問題，希望延後繳納系爭不動產分期款，請求鍾
    孟甫協助向黃東軍聯繫，又於110年6月7日表示其未依約繳
    納分期款已逾1年，並詢問系爭不動產何時會被DAMAC收回，
    乃至110年7月1日被告仍無法確知原告是否已繳款，而此部
    分雖屬原告與DAMAC間之履約問題，被告仍持續為原告與DAM
    AC業務發展經理黃東軍間之溝通協調提供幫助，顯見原告係
    因個人資金問題，無法依系爭契約條款之要求按期繳納系爭
    不動產分期款，致其面臨DAMAC(賣方)將依約收回系爭不動
    產風險，本件係原告因顯然可歸責於己之未依約按期繳款事
    由而造成DAMAC(賣方)將依約收回系爭不動產，卻嘗試向曾
    經為開發商介紹人之被告興訟求償，以將原告所應自行負責
    損失不當轉嫁被告，此由原告主張所受損害數額(項目)乃以
    其為購買系爭不動產所支付予DAMAC之訂金及第一期款為主
    ，可見一斑，此種要求並非契約當事人之第三方被告為其與
    DAMAC間之違約責任負責之作法，不僅於法無據，更顯與不
    動產經紀業實務明顯有違。
  ⑼再者，DAMAC與被告間之委賣契約第2.2條第(v)款約定：「乙
    方未經授權不得有以下行為…(v)介入Damac與潛在買方之間
    任何合同談判的調解。」可知，被告不得以DAMAC名義提供
    任何保證，亦不得介入DAMAC與買家間任何契約談判之協調
    ，而被告於原告與DAMAC簽訂系爭契約前，由DAMAC業務推展
    經理黃東軍提供系爭不動產相關資訊(包含不動產位址、周
    邊設施、物件面積、總價、訂金、付款條件、每年應支付DA
    MAC之營運費用為迪拉姆44,058元等)，被告亦將上開資訊悉
    數轉知原告，並向原告明確告知：系爭不動產交易條件與投
    資分潤條件等，最終均以DAMAC提供之買賣契約及單位管理
    契約內容為準，簽約時應看清楚合約條件，被告於簽約後即
    不再參與買家與DAMAC間因契約所生問題，而就被告提供予
    原告之系爭不動產預期年度租金收益及預期投資報酬率數額
    ，則係依Agoda網站所示房間租金價格試算後得出，僅供原
    告參考，因此就對於DAMAC與買家間契約內容之協商與確認
    ，乃至雙方簽約後之具體履行，實無法亦無權參與過問，被
    告已確實履行「物件介紹、預估投報試算」、「協助與開發
    商對接、協助購房合約之簽訂」等契約義務。
  ⑽況且，不動產經紀業者乃協助買賣雙方順利對接並簽訂不動
    產買賣契約，締約後買賣方所生履約糾紛，已無依不動產經
    紀業管理條例要求不動產經紀業者介入負責之理，因此被告
    依約僅提供原告系爭不動產對接服務，服務範疇以「物件介
    紹、預估投報試算、協助與開發商對接、協助購房合約之簽
    訂、繳款提醒」為限，就系爭不動產對接事務之執行，係將
    源自DAMAC業務發展經理黃東軍之系爭不動產相關資訊(包含
    位址、周邊設施、物件面積、總價、訂金、付款條件及每年
    應支付DAMAC之營運費用數額)，已全數轉達原告，以協助雙
    方對接並完成簽約事宜。被告已秉持善意誠信，殷實履約，
    未有任何隱匿或欺瞞。直至原告與DAMAC簽訂系爭契約後，
    被告依約對原告義務僅剩「定期提醒原告繳款」。至系爭契
    約締約後履約爭議之參與或協調，不在被告服務範疇。
  ⑾而原告既為具相當知識之成年人，於投資國外不動產前，自
    應對於可能產生之風險及獲利本質有所知悉，並於簽約前審
    慎為之；倘就系爭不動產或系爭契約條款尚有任何疑義，自
    得當場向賣家DAMAC代表黃東軍提出，如仍有疑慮亦可放棄
    或拒絕締約，原告既已於108年8月19日、9月6日二度與DAMA
    C代表黃東軍直接會面進行簽約，更親自於系爭契約條款每
    一頁簽名，均徵原告已充分閱讀、理解並同意系爭契約條款
    內容，在清楚系爭不動產相關資訊下(包含清楚認知系爭契
    約條款明定每年營運費用標準為15%)始決定購買系爭不動產
    ，並無原告主張簽約當日非買不可之情。故不論簽約後原告
    認為系爭不動產買賣是否符合投資初衷，或原告與DAMAC間
    就系爭不動產買賣履約問題，均應由原告自行承擔，殊無再
    要求被告(不動產經紀業者)於善盡不動產經紀契約義務後，
    尚需為原告交易動機負責，或為原告與DAMAC間之履約糾紛
    「提供必要之法律意見」或「訴訟協助」，乃至無端要求被
    告負損害賠償責任之理。
  ⑿原告雖以系爭契約簽訂後發生營運費用計算標準調整為43%一
    事，認與其系爭不動產買賣與投資初衷不符等語，但是，被
    告係於108年11月11日經原告轉知黃東軍之資訊記載「今天
    聽Harvey(按即DAMAC業務發展經理黃東軍)說派2飯店在分配
    利潤前會扣掉總營收4成多給飯店，剩下5成多才分潤給產權
    所有人，請幫我確認一下…」等語後，始知DAMAC將系爭不動
    產每年營運費用計算標準變更為「系爭不動產租金年收入之
    43%」，被告此前並不了解原告與DAMAC間關於此一契約條件
    內容變更始末爭議，對於系爭契約簽訂後始發生之營運費用
    計算標準變更，被告無從預見亦無從介入原告與DAMAC之間
    契約內容及履約相關爭議，自難認被告就系爭不動產對接事
    務之執行有任何故意或過失。且被告依約既無義務協助於原
    告與DAMAC締約後之相關爭議代表原告與DAMAC為任何協商或
    詢問，被告於斯時持續協助原告詢問DAMAC，亦僅係出於友
    好客戶關係善意協助，並非出於契約或法律義務。
  ⒀原告雖主張鍾孟甫係於108年10月12日不動產說明會上表示營
    運費用計算標準為43%等語，但原告與DAMAC早已於108年8月
    19日、9月6日簽訂系爭契約，原告所舉不動產說明會則是於
    108年10月12日始舉行，該次說明會顯非於系爭契約簽約前
    就約定條件所為之說明，自與本件紛爭無涉，原告所舉與本
    案無關之說明會內容，並無足影響被告或鍾孟甫於原告108
    年11月11日告知後才知道營運費用標準變動之事，亦無從證
    明被告就系爭不動產對接服務之提供有何違約之處。原告主
    張係將「原告與DAMAC之間，因DAMAC自身行為所致之履約糾
    紛」與「鍾孟甫於系爭契約簽訂後始舉辦之不動產說明會上
    ，關於非系爭房產(即PTH飯店第1915、2002室以外其他房產
    )之說明內容」二者作無端連結，即非可採。
  ⒁又細譯系爭契約之相關約定，原告與DAMAC既已具體約定系爭
    不動產每年應支付/收取之營運費用標準：「開發商管理費
    意指根據第8.8.7條就本建物內專案整體營運之總收入，向
    管理人支付總收入百分之十五(15%)的收費…」，則雙方就契
    約義務之履行，自應以此(即15%)為準。不論鍾孟甫於108年
    10月12日不動產說明會上所提營運費用標準為何，均與系爭
    契約並無關連，亦對原告與DAMACE締約在前、雙方合意共同
    遵守之營運費用計算標準不生影響。同理，原告於110年11
    月9日以律師函要求被告提出文件或說明，包含⑴DAMAC飯店
    通知營運費變更為每年收取43%年之通知函，⑵報告目前DAMA
    C飯店興建進度，⑶投資報酬率計算內容及如何計算，⑷不動
    產經紀業及仲介資格證明，⑸杜拜當地1915室及2002室產權
    證明，⑹投資報酬率試算表之相關證明文件及此為業主所提
    供之證明，⑺系爭契約中譯本，除其中第⑶、⑹點，被告業已
    說明係依Agoda網站所示房間租金價格試算後得出，僅供原
    告參考(業如前述)，及第⑷點業經被告舉證外，其餘各點均
    係原告與DAMAC就系爭契約履行所生問題，亦應由原告自行
    與DAMAC溝通聯繫，被告實無從亦無權提供或代為說明。併
    此敘明
  ⒂原告主張被告就系爭不動產對接事務之執行，未遵守「不動
    產經紀業管理條例」及「不動產經紀業從事國外不動產仲介
    或代銷業務規範」中被告應提供相關文件之中文資料或譯本
    、加註投資警語、相關文件經不動產經紀人簽章等要求，因
    此導致其受有為購買系爭不動產而支付予DAMAC之訂金及第
    一期款及支付予被告之服務費等損害部分，惟觀諸不動產經
    紀業從事國外不動產仲介或代銷業務規範第1點規定，可見
    業務規範僅係作為主管機關參考，且未規範任何違反法律效
    果(包含損賠及罰則)，性質上非法律或法規命令，至多屬訓
    示規定或行政指導，不得逕以行為人所為與本業務規範規定
    有所不符而為不利認定，此亦與判斷民事賠償責任之範圍無
    關。因此，被告既已確實依約履行對原告所負之義務，業如
    前述，甚至對於原告額外提出之請求，包含向DAMAC辦理遲
    延繳納首期分期款、尋找系爭不動產買家等事宜，被告亦本
    於善意及誠信，於力所能及之範圍內協助處理，則被告就系
    爭不動產對接事務執行，實難認有任何故意或過失致原告受
    有損害，且原告所稱之任何違反業務規範之情形，亦顯與其
    所稱所受損害並無任何關連，而本件原告提起訴訟實係因系
    爭契約簽訂後發生營運費用計算標準調整一事而起，惟此事
    既屬原告與DAMAC間關於系爭契約履行之問題，已非被告對
    原告之契約義務範圍，原告所舉相關業務規範訓示性之要求
    ，包含提供相關文件之中文資料或譯本、加註投資警語、相
    關文件經不動產經紀人簽章等，均與原告所稱DAMAC於系爭
    契約簽訂後調整營運費用計算標準進而造成原告所稱損失無
    關，二者欠缺相當因果關係，自不應由被告負擔。
  ⒃原告主張被告以諸多理由延宕代為出售系爭不動產，或被告
    並未就其與DAMAC間之履約糾紛提供必要之法律意見或訴訟
    協助，致其受有損害等語，然被告於原告簽訂系爭契約後，
    本不應亦無需介入原告與DAMAC間契約履行之問題，此等事
    項本即非被告對原告所負契約義務之範圍，被告之所以提供
    原告協助，實係本於誠意與善意為之，更無任何違失致原告
    受有損害，是原告指摘被告以諸多理由延宕代為出售系爭不
    動產，乃至被告並未就其與DAMAC間之履約糾紛提供必要之
    法律意見或訴訟協助，致其受有損害等語，實屬無稽。
   ⒄再者，原告為購買系爭不動產所支付之訂金和分期款，均係
     由原告自其帳戶直接轉匯至DAMAC指定帳戶，被告並未經手
     其中金流；被告就系爭不動產對接服務之提供，僅向原告
     收取新台幣350,222元服務費用，並無其他費用或投資款項
     之收付；被告亦無任何擔保或承諾由其負責向原告支付系
     爭不動產投資收益之義務，故被告並無任何違法收受存款
     投資款非法吸金等涉及違反銀行法規範之行為。故原告請
     求被告就其支付予DAMAC之訂金、第一期款項，以及支付予
     被告之服務費350,222元負擔損害賠償責任，均非有據。
  ⒅並聲明：原告之訴駁回。
  被告鍾孟甫答辯主張略以：
  ⑴原告主張被告鍾孟甫告不具不動產經紀人身份、未提供中文
    不動產說明書等等因此應負損害賠償責任，惟先不論原告主
    張有無理由，上開狀態於原告108年8月間簽署兩份投資契約
    時即已存在，是時效自此時便已起算，原告卻遲至110年11
    月間方聲請調解，其請求權已罹於時效消滅。
  ⑵而鍾孟甫從未向原告表示自己具有不動產經紀人身份，也未
    曾故意隱瞞自己不具不動產經紀人身份，無故意過失不法侵
    害之情，且原告未就被告未具不動產經紀人身份、未提供契
    約中文譯本與其所指損害結果之間，具有相當因果關係之部
    分，提出證據以為佐證，不動產經紀業管理條例亦非屬民法
    第184條第2項之保護他人之法律，況原告迄今仍未能證明被
    告等有不法之行為造成原告損害，其依據民法第184條第1項
    前段、第2項、第185條等規定請求自無理由。
  ⑶並聲明：原告之訴駁回；如受不利判決，願供擔保請准宣告
    免為假執行。
三、得心證之理由：
  ㈠經查，原告主張之事實，業據其提出108年8月刷卡單、PTH飯
    店第1915室契約、PTH飯店第2002室契約、美金47,450元匯
    款證明、美金53,600元匯款證明、新台幣45萬元匯款證明、
    鍾孟甫提出之投資報酬率表格、律師函、PTH飯店第1915室
    契約中譯本、PTH飯店第2002室契約中譯本、說明會錄影檔
    暨逐字稿等文件為證(卷1第33-52頁，卷2第7-248頁)；被告
    則否認原告之主張，而以前詞資為抗辯，並提出臻品公司不
    動產經紀業相關文件、鍾孟甫不動產經紀營業員證明、鍾孟
    甫勞工保險退保申請表、被告臻品公司與DAMAC簽訂之契約
    、DAMAC業務發展經理黃東軍名片、PTH飯店第1915室契約、
    PTH飯店第1915室單位管理契約、PTH飯店第2002室契約、PT
    H飯店第2002室單位管理契約、服務費應收確認單、臻品公
    司退還99,778元服務費之單據、原告轉知系爭不動產每年營
    運費用計算標準變更訊息、LINE對話紀錄、經濟部之公司行
    號及有限合夥營業項目代碼表檢索系統、內政部地政司之公
    司與商業登記前應經許可業務暨項目總表、台北市政府地政
    局函、臻品公司與DAMAC間之委賣契約、黃東軍員工薪資證
    明資料等文件為證(卷1第111-334頁，卷2第257-273頁)；是
    本件所應審究者為：原告依民法第226條第1項、第227條第1
    項、不動產經紀業從事國外不動產仲介或代銷業務規定㈡、㈢
    、㈤，以及不動產經紀業管理條例第4條第7項、第5條、第21
    條、第26第1項、第2項、民法第184條第2項、民法第185條
    、第188條、公司法第23條第2項、不動產代銷經紀業倫理規
    範第14條等規定請求被告連帶給付4,144,087元及法定遲延
    利息，有無理由？被告抗辯主張已履行契約、無任何故意過
    失行為、原告未證明因果關係、不動產經紀業從事國外不動
    產仲介或代銷業務規範僅屬訓示規定或行政指導、無違反銀
    行法規範之行為等語資為抗辯，有無理由？以下分別論述之
    。
  ㈡就原告主張依不動產經紀業從事國外不動產仲介或代銷業務
    規定㈡、㈢、㈤，以及不動產經紀業管理條例第4條第7項、第5
    條、第21條、第26第1項、第2項不動產代銷經紀業倫理規範
    第14條等規定之部分：
  ⑴按經紀人員指經紀人或經紀營業員。經紀人之職務為執行仲
    介或代銷業務；經紀營業員之職務為協助經紀人執行仲介或
    代銷業務。經營經紀業者，應向主管機關申請許可後，依法
    辦理公司或商業登記；其經營國外不動產仲介或代銷業務者
    ，應以公司型態組織依法辦理登記為限。前項申請許可之事
    項及其應備文件，由中央主管機關定之。經紀業分設營業處
    所，應向直轄市或縣(市)政府申請備查。不動產經紀業管理
    條例第4條第7項、第5條、第21條、第26第1項、第2項、不
    動產代銷經紀業倫理規範第14條、不動產經紀業從事國外不
    動產仲介或代銷業務規範分別定有明文。
  ⑵而不動產經紀業管理條例第1條之立法意旨，在於不動產仲介
    經紀業影響房地產交易市場之穩定與發展至鉅，涉及交易雙
    方當事人權利義務重大，為健全管理機制，以人必歸業、業
    必歸會方式，明定經營不動產仲介業，須以公司或商號之型
    態執行仲介業務，乃規定經營不動產仲介經紀業應向主管機
    關申請許可後，方得營業；另為管理之必要，亦明定不動產
    經紀人員不得為自己執行仲介業務，而禁止個人私自營業行
    為，是不動產經紀業管理條例第5條、第7條規定，從事不動
    產買賣仲介業務之經紀業者，應向主管機關申請許可後，辦
    妥公司或商業登記並加入登記所在地之同業公會後，方得營
    業。有台中高等行政法院105年度訴字第20號、台北高等行
    政法院110年度訴字第341號判決意旨參照。
  ⑶經查，內政部地政司公告之公司與商業登記前應經許可業務
    暨項目總表，備註欄位僅記載：「經營國外不動產仲介/代
    銷業務者，以公司為限」文字，並未限定經營國內不動產經
    紀業者，不得從事國外不動產經紀業，經濟部就不動產經紀
    業亦僅區分「不動產仲介經紀業(代碼：H704031)」及「不
    動產代銷經紀業(代碼：H704041)」二類，未再細分國內或
    國外不動產；且不動產經紀管理條例亦僅有規範符合經紀業
    分設營業處所、全國聯合會訂立經紀業倫理規範、會員有入
    會、停權、退會情形，以及經紀業於經紀人到職之日起15日
    內應造具名冊、仲介業經營代銷業務應於簽訂、變更或終止
    委託代銷契約之日起30日內將委託代銷契約相關書件等條件
    時，應報請主管機關備查，為不動產經紀管理條例第5條第3
    項、第7條第5項、第12條、第24條之1第2項分別定有明文，
    並未規定需取得國外不動產代銷業務許可始得從事系爭不動
    產經紀事務，應可確定。
　⑷因此，被告臻品公司主張：其已經台北市政府地政局於108年
    8月2日發函許可經營不動產經紀服務，並依法加入不動產經
    紀商業同業公會，並未違反不動產經紀管理條例之規定，自
    得從事系爭不動產經紀事務等語，並據其提出台北市不動產
    仲介經紀商業同業公會會員證書、台北市政府地政局函為證
    (卷1第111-113頁，卷2第257-258頁)；被告鍾孟甫乃主張其
    就本件係提供原告關於系爭不動產位址、周邊設施、物件面
    積、總價、訂金、付款條件、營運費用等資訊，並協助原告
    與黃東軍聯絡，以至見證原告與黃東軍會面簽署系爭契約、
    簽約後持續提醒原告按時繳納分期款等作為，所為均屬協助
    不動產經紀人執行代銷或仲介業務之行為，並無違背管理條
    例第4條第7款規定等語，並提出不動產經紀營業員證明為證
    (卷1第115頁)；是被告臻品公司係依法設立經營不動產經紀
    業，鍾孟甫具不動產經紀營業員證明之資格，自得協助不動
    產經紀人執行代銷或仲介業務，從事系爭不動產經紀事務，
    即無從逕認為與上揭規定不符，應可確定。
　⑸其次，經營經紀業者，應向主管機關申請許可後，依法辦理
    公司或商業登記；其經營國外不動產仲介或代銷業務者，應
    以公司型態組織依法辦理登記為限。經紀業分設營業處所，
    應向直轄市或縣(市)政府申請備查。經紀業經主管機關之許
    可，辦妥公司登記或商業登記，並加入登記所在地之同業公
    會後方得營業；經紀業經許可後，若有經紀業名稱、所在地
    、組織型態、經營型態、營業項目及是否經營國外不動產仲
    介或代銷業務之變更，除本法第7條另有規定外，應於變更
    之日起30日內，以書面向所在地直轄市或縣(市)主管機關申
    請備查，不動產經紀業管理條例第5條第1、3項、第7條第1
    項以及不動產經紀業管理條例施行細則第6條第1項第1款分
    別定有明文，是本件原告前揭主張，乃屬不動產經紀業管理
    條例第5條及不動產經紀業管理條例施行細則第6條第1項第1
    款所規範之事項，應可確定；但是：①不動產經紀業管理條
    例之規定，與原告前揭主張相似之類型中，僅有於違反管理
    條例第7條第3、4、6項、第12條、第24條之1第2項情形時，
    主管機關得依同法第29條第1項第1、3、4、7款之規定處以
    罰鍰，而主管機關得科處罰鍰之處分範圍亦不包括同法第5
    條第1、3項、第7條第1項及不動產經紀業管理條例施行細則
    第6條第1項第1款之範圍，是此項備查之缺失程度輕微，並
    非屬於必須由主管機關先予以備查後，始會對外發生法律效
    果之情形，應可確定；②換言之，同法第5條、第7條及不動
    產經紀業管理條例施行細則第6條第1項第1款違規情節，其
    亦非屬主管機關得科處罰鍰，甚或得限期改正之範圍，因此
    縱有同法第5條及不動產經紀業管理條例施行細則第6條第1
    項第1款未予備查之情節，亦無從認為有影響雙方間已簽訂
    不動產仲介契約之效果應可確定；故原告主張：被告臻品公
    司未提出具有可經營國外不動產仲介或代銷業務之主管機關
    核准函，卻以可經營國外不動產仲介或代銷業務之樣貌欺瞞
    原告，屬於違法仲介等語，均非有據。
　⑹況且，人民向行政機關陳報之事項，如僅供行政機關事後監
    督之用，不以之為該事項之效力要件者，為「備查」，並未
    對受監督事項之效力產生影響，主管機關就依本條例所為「
    備查」之行政行為，並不具確認或構成該請求備查事項之效
    力要件，其性質應非行政處分。有最高行政法院103年9月份
    、105年1月份第1次庭長法官聯席會議決議在案可憑，故縱
    未依不動產經紀業管理條例施行細則第6條第1項第1款未向
    主管機關申請備查，亦僅屬於主管機關無從就申請備查之事
    項而為監督，並不影響不動產經紀業者從事國外不動產仲介
    之效力，足以確定；則被告公司主張：其為DAMAC旗下不動
    產開發項目尋找潛在買家所為之仲介業務，並未違反不動產
    經紀業管理條例、不動產經紀業管理條例施行細則第6條第1
    項第1款等規定，即非無據，應可確定。
  ⑺至原告另提出不動產經紀業從事國外不動產仲介或代銷業務
    規範(卷1第23-28頁)，主張被告：未提出DAMAC酒店委託代
    銷契約、經不動產經紀人簽署之廣告、中文版不動產說明書
    、買賣契約書中譯本等文件之部分，而據以主張被告未盡契
    約責任導致原告無法取得足夠且正確之交易資訊而受有損害
    等語，但是不動產經紀業是否提供相關不動產說明書、買賣
    契約書之中文譯本，與不動產買賣契約之履行問題實屬二事
    ，且上開業務規範內並未記載違反之效果，因此該業務規範
    應僅屬於主管機關之行政管理措施，對於兩造間之不動產仲
    介契約之成立或效力並不生影響，亦無從依上開規定要求被
    告負損害賠償責任，亦可確定。故被告臻品公司主張：原告
    所舉相關業務規範訓示性之要求，包含提供相關文件之中文
    資料或譯本、加註投資警語、相關文件經不動產經紀人簽章
    等，均與原告所稱DAMAC於系爭契約簽訂後調整營運費用計
    算標準進而造成原告所稱損失等事無關，亦非無據。
  ⑻因此，本件原告雖主張：①本件不動產買賣中所述各項計算內
    容(如投資報酬率、酒店營運費等)未經不動產經紀人簽章確
    認、②鍾孟甫並非不動產經紀人，無法單獨辦理仲介或代銷
    外國不動產業務、③被告之公司登記資料中並未包含國外不
    動產，無仲介或代銷業國外不動產業務之資格、④被告需取
    得國外不動產代銷業務許可始得從事系爭不動產經紀事務等
    、⑤被告違反不動產經紀業從事國外不動產仲介或代銷業務
    規範，未提供相關文件之中文資料或譯本、加註投資警語、
    相關文件未經不動產經紀人簽章等為由主張被告臻品公司違
    反上揭不動產經紀相關法規，均非有據，亦可確定。
  ㈢其次，就原告主張依民法第226條第1項、第227條第1項等規
    定請求之部分：
  ⑴按因可歸責於債務人之事由，致給付不能者，債權人得請求
    賠償損害。因可歸責於債務人之事由，致為不完全給付者，
    債權人得依關於給付遲延或給付不能之規定行使其權利。民
    法第226條第1項、第227條第1項分別定有明文，經查，兩造
    間就系爭不動產之仲介服務應收確認單之記載，被告臻品公
    司服務範疇乃為「物件介紹、預估投報試算、協助與開發商
    對接、協助購房合約之簽訂、繳款提醒」等部分，有上揭服
    務應收確認單在卷可憑(卷1第317頁)，因此，該部分即為被
    告臻品公司應提出給付之範圍，倘若被告臻品公司未盡協助
    原告處理該仲介服務範圍事項之義務，或有其他情事致無法
    協助、協助不完善等情節時，即屬民法第226條第1項、第22
    7條第1項之規定，而負擔給付不能及不完全給付之責任，但
    是就上揭約定服務範疇以外之事務，即非被告臻品公司應盡
    之義務，亦可確定。
  ⑵然而，不動產經紀業是否提供相關不動產說明書、買賣契約
    書之中文譯本，與不動產買賣契約之履行問題實屬二事，且
    上開業務規範內並未記載違反之效果，因此該業務規範應僅
    屬於主管機關之行政管理措施，對於兩造間之不動產仲介契
    約之成立或效力並不生影響，已如前述，且原告亦未提出證
    據佐證被告臻品公司有未履行「物件介紹、預估投報試算、
    協助與開發商對接、協助購房合約之簽訂、繳款提醒」等部
    分之不動產仲介服務，則原告依民法第226條第1項、第227
    條第1項等規定請求被告臻品公司負擔給付不能及不完全給
    付損害賠償責任，即非有據。
　㈣再者，就原告主張依民法第184條第2項、民法第185條、第18
    8條、公司法第23條第2項等規定請求之部分：　　
　⑴按因故意或過失，不法侵害他人之權利者，負損害賠償責任
    。故意以背於善良風俗之方法，加損害於他人者亦同。違反
    保護他人之法律，致生損害於他人者，負賠償責任。但能證
    明其行為無過失者，不在此限。數人共同不法侵害他人之權
    利者，連帶負損害賠償責任。不能知其中孰為加害人者亦同
    。受僱人因執行職務，不法侵害他人之權利者，由僱用人與
    行為人連帶負損害賠償責任。但選任受僱人及監督其職務之
    執行，已盡相當之注意或縱加以相當之注意而仍不免發生損
    害者，僱用人不負賠償責任。公司負責人對於公司業務之執
    行，如有違反法令致他人受有損害時，對他人應與公司負連
    帶賠償之責。民法第184條第2項、民法第185條、第188條、
    公司法第23條第2項分別定有明文。然而損害賠償之債，以
    有損害之發生及有責任原因之事實，並二者之間，有相當因
    果關係為成立要件。故原告所主張損害賠償之債，如不合於
    此項成立要件者，即難謂有損害賠償請求權存在，且主張損
    害賠償請求權之人，依民事訴訟法第277條前段規定，對於
    其成立要件應負舉證責任。惟相當因果關係乃由條件關係及
    相當性所構成，必先肯定條件關係後，再判斷該條件之相當
    性，始得謂有相當因果關係，該相當性之審認，必以行為人
    之行為所造成之客觀存在事實，為觀察之基礎，並就此客觀
    存在事實，依吾人智識經驗判斷，通常均有發生同樣損害結
    果之可能者，始足稱之；若侵權之行為與損害之發生間，僅
    止於條件關係或事實上因果關係，而不具相當性者，仍難謂
    該行為有責任成立之相當因果關係，或為被害人所生損害之
    共同原因。最高法院48年台上字第481號、101年度台上字第
    443號參照。
  ⑵經查，本件原告雖主張被告等有侵害原告權利之不法行為，
    然而，被告臻品公司既已經依照規定由主管機關許可經營不
    動產經紀服務，並加入不動產經紀商業同業公會，被告鍾孟
    甫亦具有不動產經紀營業員證明，被告並已將DAMAC業務發
    展經理黃東軍提供之系爭不動產等資訊轉達予原告，已如前
    述，則尚無從認為有何侵權行為之事實，應可確定；其次，
    原告所稱損失係因系爭不動產契約簽訂後，DAMAC調整營運
    費用計算標準所造成，因此即與被告間之不動產仲介服務並
    無相當因果關係，亦與被告有無提供相關不動產說明書、買
    賣契約書之中文譯本等部分無關；再者，不動產經紀業是否
    提供相關不動產說明書、買賣契約書之中文譯本，與侵權行
    為實屬二事，且上開業務規範內並未記載違反之效果，因此
    該業務規範應僅屬於主管機關行政管理措施，已如前述，並
    無從作為侵權行為之認定；故被告主張：原告所稱損害之發
    生，實係原告個人違反與DAMAC間之系爭不動產契約所致，
    與被告就系爭不動產仲介服務事務之履行毫無關連、欠缺相
    當因果關係等語，亦非無據。
  ⑶另就被告鍾孟甫為時效抗辯部分，其主張略以：原告主張之
    損害於108年8月間簽署兩份投資契約時即已存在，至110年1
    1月間聲請調解，已罹於時效等語；經查，民法所定侵權行
    為之賠償，旨在填補被害人所受損害，自以被害人之私益因
    不法侵害致受有損害為要件。而損害之發生乃侵權行為之要
    件，倘權利未受損害，即無因此所生之侵權行為損害賠償請
    求權存在，不生請求權可得行使之問題，其請求權消滅時效
    自無從開始進行(最高法院107年度台上字第267號參照)，因
    此，本件原告所主張被告有不法侵害其權利之侵權行為，自
    108年8月間簽署時起，至110年11月間聲請調解之時，已經
    離於時效，是被告鍾孟甫前揭主張，亦非無據，併予敘明。
四、綜上所述，原告依民法第226條第1項、第227條第1項、不動
    產經紀業從事國外不動產仲介或代銷業務規定㈡、㈢、㈤，以
    及不動產經紀業管理條例第4條第7項、第5條、第21條、第2
    6第1項、第2項、民法第184條第2項、民法第185條、第188
    條、公司法第23條第2項、不動產代銷經紀業倫理規範第14
    條等規定請求被告連帶給付4,144,087元，及自起訴狀送達
    亦日起至清償日止之法定遲延利息，均無理由，應予以駁回
    。
五、本件事證已臻明確，兩造其餘攻擊防禦方法及證據，經本院
    斟酌後，認為均不足以影響本判決之結果，爰不一一論述，
    附此敘明。
六、據上論結，原告之訴為無理由，爰依民事訴訟法第78條，判
    決如主文。
中　　華　　民　　國　　111 　年　　12　　月　　20　　日
                  民事第一庭    法　官　蘇嘉豐
以上正本係照原本作成。
如對本判決上訴，須於判決送達後20日內向本院提出上訴狀。如
委任律師提起上訴者，應一併繳納上訴審裁判費。
中　　華　　民　　國　　111 　年　　12　　月　　20　　日
                    　　　　　　書記官　陳靜